臺灣宜蘭地方法院行政訴訟判決
110年度交字第49號
原      告  謝雲欽  

被      告  交通部公路總局臺北區監理所

代  表  人  梁郭國  
上列當事人間交通裁決事件，原告不服被告民國110年9月30日北
監宜裁字第43-RA0000000號裁決（下稱原裁決），提起行政訴訟
，本院判決如下：
    主  文
原告之訴駁回。
訴訟費用新臺幣（下同）300元由原告負擔。
    事實及理由
壹、程序事項：
    本件係交通裁決事件之裁判，相關卷證資料已由兩造知悉並
    表示意見，因事證明確，依行政訴訟法第237條之7規定，不
    經言詞辯論逕行裁判。
貳、實體事項：
一、事實概要：
    基隆市警察局第二分局（下稱舉發機關）以原告於110年9月
    7日13時35分許，將其所有車牌號碼0000-00號自用小客貨（
    下稱系爭車輛），在基隆市○○區○○路000號（極樂寺附近）
    處停車，因有「在禁止臨時停車處所停車」之違規行為（下
    稱系爭違規行為），為民眾於同日檢具違規採證照片提出檢
    舉。舉發機關查核後，依道路交通管理處罰條例（下稱處罰
    條例）第56條第1項第1款規定，以109年9月16日基警交字第
    RA0000000號舉發違反道路交通管理事件通知單（下稱系爭
    舉發單）逕行舉發。原告不服舉發，經被告函由舉發機關查
    復，仍認違規事實明確，被告乃依處罰條例第56條第1項第1
    款，以原裁決裁處原告罰鍰900元。原告復不服，提起本件
    訴訟。
二、原告主張：
㈠、依道路交通管理事件統一裁罰基準及處理細則(下稱處理細則
    )第12條規定，未嚴重危害交通安全、秩序，且情節輕微，
    以不舉發為適當者，對其施以勸導，免予舉發。
㈡、原告臨時停車前後未逾3分鐘，被告申復稱駕駛未在車內，屬
    停車非臨停，其於申復時已敘明該路基隆市○○路000號極樂
    寺圍牆邊，為中正公園幼兒園處，屬無尾道路，至幼兒園即
    需迴轉，臨停當時幼兒園迴轉場有基隆市政府施工中，有機
    具作業，其配合施工單位工程指揮，臨時停靠供機具通行，
    非違停情事。
㈢、本件系爭舉發單填寫日為109年9月16日，已逾處罰條例第7條
    之1規定行為終了日起7日內之規定。
㈣、檢舉人以照片舉發，當時是騎小型機車沿路巡視找目標拍照
    ，心態已非正常，本案並未危害交通安全秩序，當以勸導 
    免舉發。行政執法機關應考量現今社會不良心態，以免助長
    警民不滿。　　
㈤、舉發違停地為基隆市中正公園兒童遊戲區及幼兒園，109年9
    月7日下午1時至2時之間，該區域有工程施工，工程機具進
    出，車輛無法迴轉，須停靠路邊配合工程人員指揮以免發生
    危險，舉發機關單憑檢舉相片採證，對原告主張工程施工、
    機具進出之事未予查證。
㈥、該路段從山腳下信義派出所至中正公園遊戲區全長800公尺，
    全線劃紅線(左右邊)，全無停車位，僅於極樂寺圍牆邊10幾
    個機車位，未給予設置合法停車位(僅機車位)。另劃設紅線
    禁止24小時停車僅方便交通單位管理，卻未考慮用路人駕駛
    合法停放車輛之權益，路政單位規劃不當，便宜行事，無替
    路權使用人考量顯有不當。
㈦、檢舉採證照片涉及人民權益及對人民裁罰處分，理當以嚴謹
    態度視之。交通單位路邊設置固定式或手提式測速照像之科
    學儀器皆經政府採購法依規格審定，以昭公信。本件檢舉人
    所用科學儀器是何種儀器，何種規格品牌名稱型錄，皆未於
    於相片資料內顯示是否合於相同規格。舉發機關僅就檢舉人
    提供前後相片顯示日期、時間二張認定違規，顯有率斷。 
㈧、立法院已全面檢討民眾檢舉舉發案件範圍，將處罰條例第7條
    之1規定修正，靜態違規方面限縮於路口、行人穿越道、人
    行道旁嚴重影響交通安全與秩序之違規停車，本案與修正後
    條文不符，且屬行政訴訟未確定案件，其修正後有利於本案
    ，舉發機關應適用修正後處罰條例第7條之1規定，應重新裁
    決。
㈨、故起訴請求撤銷原裁決之處分。
三、被告答辯聲明請求駁回原告之訴，答辯意旨：
㈠、據舉發機關查復略以：原告陳述交通違規案，係民眾拍照上
    傳警察局交通違規檢舉專區檢舉，經本分局檢視檢舉相片，
    系爭車輛在基隆市信二路段禁止臨時停車標線處所違規停車
    ，已違反道路交通標誌標線號誌設置規則(下稱設置規則)第
    169及處罰條例第3條第10款規定，民眾檢舉違規停車相片，
    車內明顯無駕駛及乘客，無法保持立即行駛狀態，已屬停車
    而非臨時停車，與原告陳述當時情形顯有不合，舉發機關依
    據違規事實舉發並無違誤。　　
㈡、本件違規時間為13時35分，非0至6時深夜時段，且本件係民
    眾檢舉案件，無法當場執行勸導程序，系爭違規行為未符合
    得施以勸導免予舉發之規定。　
㈢、民眾檢舉及舉發過程略以：民眾於109年9月7日提供系爭車輛
    於109年9月7日13時32分及13時35分違規停車（駕駛人不在
    車內及車旁）照片資料，向警察機關檢舉，民眾檢舉日期為
    行為終了日起7日內，符合處罰條例第7條之1規定。嗣經舉
    發單位查證違規屬實於109年9月16日填單系爭舉發單，符合
    處罰條例第90條，自行為成立之日起2個月內舉發之規定。
    另處罰條例並未規定要求檢舉人舉證設備需經過經濟部標準
    檢驗局檢驗合格，且查本件違規事實並未涉及重量、速率、
    酒精測定值等需使用經濟部標準檢驗局檢定合格之儀器採證
    。
四、本院之判斷：
㈠、本件舉發機關以原告有系爭違規行為開立系爭舉發單舉發，
    經原告表示不服，被告函請舉發機關查證仍認屬實，而為原
    裁處之情，有系爭舉發單、原告之交通違規案件陳述書、舉
    發機關與被告間查核函件、民眾檢舉資料、採證照片及原裁
    決在卷可按（見本院卷第22至29頁）。上開證據，均足為本
    件認定之依憑。
㈡、處罰條例第3條第9款及第10款規定：「本條例用詞，定義如
    下：……十、臨時停車：指車輛因上、下人、客，裝卸物品，
    其停止時間未滿3分鐘，保持立即行駛之狀態。十一、停車
    ：指車輛停放於道路兩側或停車場所，而不立即行駛。」。
    第56條第1項第1款規定：「汽車駕駛人停車時，有下列情形
    之一者，處新臺幣6百元以上1千2百元以下罰鍰：一、在禁
    止臨時停車處所停車。」。又按設置規則第149條第1項第1
    款第5目規定：「標線依其型態原則上分類如下：一、線條
    以實線或虛線標繪於路面或緣石上，用以管制交通者，原則
    上區分如下：…㈤紅實線設於路側，用以禁止臨時停車。」、
    第169條第1項、第2項、第4項規定：「（第1項）禁止臨時
    停車線，用以指示禁止臨時停車路段，以劃設於道路緣石正
    面或頂面為原則，無緣石之道路得標繪於路面上，距路面邊
    緣以30公分為度。（第2項）本標線為紅色實線，線寬除設
    於緣石，正面者以緣石高度為準外，其餘皆為10公分。…（
    第4項）本標線禁止時間為全日24小時，如有縮短之必要時
    ，應以標誌及附牌標示之。」
㈢、原告對於在前揭時地停放系爭車輛之事實，並無爭執，然主
    張係因當時該區域有基隆市政府公園遊戲區施工工程進行，
    有機具作業，須配合施工單位指揮，僅是臨時停靠供機具通
    行，並非違規停車云云。惟查，依據採證照片顯示（見本院
    卷第27至28頁，如附件），系爭車輛停放處所，畫有紅色禁
    止臨時停車標線，車上並無任何駕駛或乘客，顯然處於無法
    立即行駛狀態；且兩張照片係於109年9月7日13時32分及13
    時35分攝得，足認系爭車輛停在該路段已逾3分鐘以上，屬
    停車而非臨時停車無訛。又依前開照片所示，並無任何工程
    施工中之跡象，原告主張係配合施工單位指揮臨時始停車於
    該處，又未提出任何證據可供本院依職權查證，所為主張，
    自難信為真實。
㈣、本件係民眾依處罰條例第7條之1規定，所為交通違規事實之
    檢舉，乃經檢舉人填具真實姓名、國民身分證統一編號、聯
    絡地址與電話號碼等具體真實資料，並提供違規行為發生地
    點、日期、時間、違規事實及違規車輛牌照號碼之照片資料
    ，於109年9月7日提出檢舉（見本院卷第35頁），核為原告
    系爭違規行為同日所提出，並無逾處罰條例第7條之1之7日
    期限，原告以系爭舉發單開立之同年月16日，主張本件檢舉
    有逾7日情形，顯有誤會，不足為採至明。且本案係經檢舉
    人檢舉後，由舉發機關員警審核含附件所示照片之相關事證
    資料後，認原告違規屬實，始製單舉發，於法均無何不合之
    處。原告主張應提出採證照片係以何器材或品牌攝得，是否
    經政府檢驗合格之證明部分，因本件違規行為事實，僅涉及
    車輛停放狀態及處所之單純靜態事實，並無關重量、速率、
    酒精測定值等需使用經濟部標準檢驗局檢定合格之儀器採證
    之事項，並無須由檢舉人提出何種採證機器檢驗合格證明之
    法令規定。則原告此部分主張，並不足以推翻採證照片之可
    信性。
㈤、原告復主張本件應依處理細則第12條規定，以勸導代替舉發
    等。然本件係依民眾檢舉，本即無從由交通勤務警察或依法
    令執行交通稽查任務人員在當場為勸導；且依處罰條例第7
    條之1第2項規定，公路主管機關或警察機關對於民眾之違反
    處罰條例行為之檢舉，經查證屬實者，應即舉發，原告系爭
    違規行為既經舉發機關查證屬實有如前述，則舉發機關為本
    件舉發，於法自屬無違，原告此部分主張，亦不足採。
㈥、原告雖復主張處罰條例第7條之1規定，業經立法院修正通過
    限縮檢舉人檢舉違規項目，系爭違規情形已不在其列云云，
    然該修正僅係限縮民眾檢舉違規項目，原告系爭違規行為仍
    應受處罰；且本件係修法前之檢舉及舉發，其效力並不受修
    法之影響。則原告主張被告應重新裁處云云，亦非有理由。
五、綜上所述，本件原告之系爭違規行為事實明確，舉發機關據
    以舉發，並無何違法或不當可言，被告本於舉發事實，依處
    罰條例第56條第1項第1款及違反道路交通管理事件統一裁罰
    基準及處理細則之規定，裁處原告如原裁決所示，亦無違法
    或不當之處，原告猶執陳詞指摘原裁決不當，請求撤銷，為
    無理由，應予駁回。　　
六、本件事證已臻明確，兩造其餘攻擊防禦方法並所提證據，經
    斟酌後認均不足影響判決結果，爰不遂一論列，併此敘明。
七、本件第一審裁判費為300元，應由原告負擔，爰併為確定訴
    訟費用額如主文第2項所示。
八、據上論結，本件原告之訴為無理由，依行政訴訟法第237條
    之7、第237條之8第1項、第98條第1項前段，判決如主文。
中　　華　　民　　國　　111 　年　　2 　　月　　25　　日
                  行政訴訟庭  法  官  張軒豪  
以上正本係照原本作成。
如不服本判決，應於判決送達後20日內，向本院提出上訴狀並表
明上訴理由（原判決所違背之法令及其具體內容或依訴訟資料可
認為原判決有違背法令之具體事實），其未載明上訴理由者，應
於提出上訴後20日內向本院補提理由書（上訴狀及上訴理由書均
須按他造人數附繕本，如未按期補提上訴理由書，則逕予駁回上
訴），並應繳納上訴裁判費新臺幣750元。
中　　華　　民　　國　　111 　年　　2　　月　　 25　　日
                              書記官  林憶蓉